臺灣高等法院臺中分院民事裁定　　　　　100年度抗字第410號
抗　告　人　周　傑
代　理　人　周秀梅
相　對　人　林美桃
抗告人周傑因與相對人林美桃間聲請確定執行費用額事件，對於
中華民國100年8月2日臺灣南投地方法院 100年度執事聲字第7號
所為裁定提起抗告，本院裁定如下：
    主  文
抗告駁回。
抗告程序費用由抗告人負擔。
    理  由
一、按強制執行之費用，以必要部分為限，由債務人負擔，並應
    與強制執行之債權同時收取。前項費用，執行法院得命債權
    人代為預納。債權人因強制執行而支出之費用，得求償於債
    務人者，得準用民事訴訟法第91條之規定，向執行法院聲請
    確定其數額。強制執行法第28條、第29條分別定有明文。故
    債權人預納定額之執行費，為聲請強制執行必須具備之要件
    ，且該支出之執行費，最後應由債務人負擔。
二、本件原裁定意旨，略以：本件相對人係因抗告人未完全依據
    原法院88年度訴字第 101號分割共有物判決，拆除分割後仍
    占用相對人分得土地（即南投縣南投市○○○段259之1地號
    土地，下稱259之1地號土地）上之建物（下稱系爭建物），
    相對人因而於民國（下同）98年9月2日向原法院聲請強制執
    行（ 98年度司執字第16723號），請求拆除系爭建物占用相
    對人土地部分，經原法院於 98年11月6日以投院霞98司執謙
    字第167 23號函請相對人預繳勘測費用，即相對人提出之98
    年11月26日土地複丈費新臺幣（下同）4800元，並於98年12
    月21日會同兩造勘驗現場，當日相對人代理人請求測量 259
    之1地號與259之17地號（即抗告人所有土地）之界址線，經
    南投縣南投地政事務所（下稱南投地政）人員當場測出該界
    址線，且依現況，抗告人之系爭建物占用相對人土地之地上
    物係磚造平房之部分；嗣經南投地政事務所於98年12月25日
    函送複丈成果圖結果，抗告人所有系爭建物，確實占用相對
    人所有25 9之1地號土地6平方公尺，有執行筆錄、複丈成果
    圖附於 98年度司執字第16723號卷可按。其後，抗告人於99
    年 1月20日以相對人所有之建物占用抗告人之妻周劉勤所有
    之同段 259之10地號土地為由，具狀聲請延緩執行，並向南
    投地政申請對 259之1地號土地及同段259之10地號土地鑑界
    ，因此支出土地複丈費 8000元及土地界標工本費230元，是
    以前開費用自非本件強制執行程序所支出之執行必要費用。
    相對人對抗告人延緩執行之聲請則具狀表明並無必要，經原
    法院於99年2月2日以投院平 98司執謙字第16723號函請相對
    人提出執行計畫，故相對人委請李鈞華建築事務所製作拆除
    計畫書後提出於原法院，並提出其支出拆除計畫書費用 4萬
    元之收據為據，故拆除計畫書費用 4萬元核為本件強制執行
    所支出之必要費用。又因抗告人對本件強制執行事件提起債
    務人異議之訴（原法院99年度投簡字第97號、99年度簡上字
    第56號），及聲請停止執行（原法院99年度投簡字第16號）
    ，及至前揭債務人異議之訴事件確定後，抗告人於99年11月
    12日經原法院司法事務官通知到場，並告知依拆除計畫所載
    拆除需花費11萬6000元，抗告人之代理人始當場表明願於99
    年12月12日前自行拆除，並將占用土地返還相對人等語。然
    相對人於99年11月29日具狀呈報抗告人雖已拆除但未達應拆
    除之界址，並請求至現場履勘等語；嗣由原法院通知兩造會
    同南投地政事務所於100年1月18日到場測量抗告人所有建物
    之位置，及相對人應預繳勘測費用，當日經地政人員就系爭
    建物占用259之1地號土地部分指出位置，並由抗告人噴漆標
    示，抗告人之代理人周秀梅並稱請求於農曆年前自行拆除完
    畢，及至100年3月17日始經相對人陳報抗告人已自行拆除完
    畢，以上執行情形業經原法院依職權調閱該院98年度司執字
    第16723號、 100年度司執聲字第2號卷宗查核屬實。故而相
    對人於100年1月10日支出土地複丈費4000元及100年1月17日
    支出之土地界標工本費50元，均屬本件強制執行所支出之必
    要費用。綜上所述，本件相對人聲請強制執行，並應由抗告
    人負擔執行費及前開必要費用，於法並無不合。從而，原法
    院司法事務官裁定命抗告人應負擔執行費1252元、二次土地
    複丈費共8800元、土地界標工本費 50元及拆除計畫書費用4
    萬元，共計 5萬0102元，並無違誤，抗告人之聲明異議，核
    無理由，應予駁回等語。
三、抗告人抗告意旨，略以：原法院100年度執事聲字第7號之裁
    定理由中，對於抗告人應負擔執行費用額中的執行費1252元
    、二次複丈費 8800元、土地界標工本費50元等3項一一述明
    ，抗告人勉為同意。然針對拆除計畫書費用 4萬元，抗告人
    於異議狀提出多項疑點，然原法院僅以「故相對人委請李鈞
    華建築事務所製作拆除計畫書後提出於原法院，並提出其支
    出拆除計畫書費用4萬元之收據為據，故拆除計畫書費用4萬
    元核為本件強制執行所支出之必要費用。」卻未對伊所提相
    關疑義予以釐清：(一)相關司法人員對相對人提出之收據，僅
    需有「據」即可，無需審度？(二)「李鈞華建築師事務所」製
    作之拆除計畫書，其收費項目裡並未條列拆除計畫費，為何
    原法院能接受？(三)系爭土地公告現值亦僅約 4萬元，與拆除
    計畫書費用 4萬元相當，是否符合比例原則？(四)未接受「李
    鈞華建築師事務所」服務，為何需支付高額計畫費？(五)「李
    鈞華建築師事務所」其工程價款合計7萬1000元，計畫費4萬
    元佔比例高達百分之56.34，其規費收取比例為業界8倍之多
    ，亦為公會規定執業進度的27倍之多，為何原法院能接受不
    符合業界專業規範之收據？(六)抗告人實際拆除（含 3次現場
    勘驗、結構評估、拆除施工、水電遷移及土方遷運等）花費
    僅 1萬3500元，「李鈞華建築師事務所」之相關費用有無浮
    報之嫌？(七)所有服務暨勞務之採購，不論在民間、公務部門
    皆有詢價、報價、議價（或殺價）之流程，不能因不是花自
    己之金錢即可省卻相關程序，原裁定豈合乎社會公義？綜上
    ，爰請求廢棄原裁定。
四、抗告人固主張，就原裁定中對於伊應負擔執行費用額中的執
    行費1252元、二次複丈費 8800元、土地界標工本費50元等3
    項已不爭執，惟對拆除計畫書費用4 萬元，仍有疑義，爰請
    求廢棄原裁定云云。惟查，本件抗告人未依原法院88年度訴
    字第101號分割共有物判決，分割後仍占用 259之1地號土地
    上之系爭建物，相對人因而於98年9月2日向原法院聲請強制
    執行，請求拆除系爭建物占用相對人土地部分，原法院於98
    年12月21日會同兩造勘驗現場，抗告人所有系爭建物，確實
    占用相對人所有 259之1地號土地6平方公尺。嗣後，抗告人
    於 99年1月20日以相對人所有之建物占用抗告人之妻周劉勤
    所有之同段 259之10地號土地為由，具狀聲請延緩執行。相
    對人對抗告人延緩執行之聲請則具狀表明並無必要，原法院
    於 99年2月2日以投院平98司執謙字第16723號函請相對人提
    出執行計畫，相對人委請李鈞華建築事務所製作拆除計畫書
    後提出於原法院，並提出其支出拆除計畫書費用 4萬元之收
    據為據。是相對人委請李鈞華建築事務所製作拆除計畫書，
    係原法院於本件強制執行進行中，因抗告人藉故聲請延緩執
    行，經原法院命相對人（即執行債權人）查報拆除計畫書，
    則相對人為依執行法院之命提出前揭文件資料，所支出之費
    用，揆諸首揭法條之規定，自屬因強制執行所必要支出之費
    用。抗告人主張製作拆除計畫書之費用非必要支出云云，核
    無可採。又其質疑李鈞華建築師事務所製作之拆除計畫書費
    用過高，所陳理由，均屬臆測之詞，並無證據證明其浮報，
    併此敘明。
五、據上論結，本件抗告為無理由，依民事訴訟法第495條之1、
    第449條第1項、第95條、第78條，裁定如主文。
中    華    民    國   100    年    9     月    22    日
                民事第三庭    審判長法  官  陳照德
                                    法  官  朱  樑
                                    法  官  曾謀貴
以上正本係照原本作成。
不得再抗告。
                                    書記官  陳慈傳
中    華    民    國   100    年    9     月    23    日
                                                      Ａ